臺灣高等法院刑事判決　　　　　　　　100年度上易字第727號
上　訴　人　臺灣士林地方法院檢察署檢察官
被　　　告　林欣瑋
上列上訴人因被告竊盜等案件，不服臺灣士林地方法院100 年度
易字第41號，中華民國100年2月16日所為之第一審判決（起訴案
號：臺灣士林地方法院檢察署100年度偵字第694號），提起上訴
，本院判決如下：
    主  文
原判決撤銷。
林欣瑋犯攜帶兇器毀越安全設備竊盜罪，處有期徒刑壹年肆月。
    事  實
一、林欣瑋前因偽造文書案件，經臺灣士林地方法院於民國91年
    9月30日以91年易字第299號判決判處有期徒刑一年十月確定
    ，復因犯洗錢防制法案件，經臺灣板橋地方法院以92年金簡
    字第3 號簡易判決判處有期徒刑五月確定，再因竊盜案件，
    經本以92年上易字第2155號判決判處有期徒刑十月確定，前
    開案件經合併執行，於94年6 月17日因縮短刑期假釋交付保
    護管束出監，並於94年8 月13日假釋期滿視為執行完畢；又
    甫因竊盜案件，經臺灣臺北地方法院檢察署以99年度偵緝字
    第2178號提起公訴（現正審理中）。詎林欣瑋猶不知悔改，
    再意圖為自己不法所有，於99年11月11日上午6 時許之白天
    ，自與臺北市○○區○○路二段184 巷8號1樓徐泰平所經營
    之「Che ers Longer Bar」相鄰之空屋進入屋後方的防火巷
    ，在防火巷內拾取不詳人所有、客觀上足以危害人之生命、
    身體安全而可供兇器使用之長型鐵撬一支（未扣案），再趁
    「Cheers Longer Bar 」已打烊、店內無人之際，徒手破壞
    該店位於防火巷外牆上方之鐵窗，踰越鐵窗後方之氣窗進入
    屋內，並持前揭鐵撬，破壞屋內通往廁所鐵門上之不銹鋼條
    ，並割破鐵門上之紗網，伸手入內開啟門鎖，先進入廁所後
    再前往店內並至櫃臺前，竊取徐泰平置於櫃臺收銀機內之現
    金約新臺幣（下同） 2萬元、相機一台、攝影機一台，以及
    櫃臺後方酒櫃內之洋酒一箱（內有約20餘瓶洋酒）；得手後
    隨即分二次騎乘車牌號碼DSC─263號機車搬運前開贓物，並
    於不詳時間，變賣部分竊得之洋酒予臺北市○○○路某不知
    情店家，得款 6千餘元，部分洋酒則供己飲用，另將相機、
    攝影機持往臺北市○○街、康定路附近擺攤，各以 500元、
    2000元代價出售予不知情之人，前開變賣所得及竊得之 2萬
    元款項，均供購買檳榔、支付生活開銷花用一空。嗣經警據
    報前往處理，並在上揭櫃臺旁地面之酒瓶上採集指紋比對後
    ，發現與林欣瑋之指紋相符，始查悉上情。
二、案經徐泰平告訴暨臺北市政府警察局大安分局報告臺灣士林
    地方法院檢察署檢察官偵查後起訴。
    理  由
壹、程序之證據能力部分
    按被告以外之人於審判外之言詞或書面陳述，除法律有規定
    者外，不得作為證據。又被告以外之人於審判外之陳述，雖
    不符合同法第159條之1至第159條之4之規定，但經當事人於
    審判程序同意作為證據，法院審酌該言詞陳述或書面陳述作
    成時之情況，認為適當者，亦得為證據；當事人、代理人或
    辯護人於法院調查證據時，知有第159條第1項不得為證據之
    情形，而未於言詞辯論終結前聲明異議者，視為有前項之同
    意。刑事訴訟法第159條第1項及第159條之5分別定有明文。
    本件檢察官及上訴人即被告林欣瑋，於言詞辯論終結前，就
    本件判決所引用卷內被告以外之人於審判外之陳述（包括人
    證、書證），除前開列舉部分外，於本院審理時均表示不爭
    執，且同意作為證據，經本院審酌該等證據之做成情況，核
    無違法取證或其他瑕疵，認均適為本案認定事實之依據，依
    刑事訴訟法第159條之5規定，均有證據能力。
貳、實體部分
一、認定事實所憑之證據及理由：
    訊據被告，對於上開犯罪事實，業已於警詢、偵訊、原審及
    本院審理時坦承不諱，核與告訴人徐泰平於警詢及偵訊時所
    指證述之失竊情節大致相符（見偵查卷第10頁至第12頁、第
    115頁至第116頁），並有自臺北市○○區○○路二段184 巷
    內架設之監視器翻拍照片及被告比對照片共六張（見偵查卷
    第21頁）、內政部警政署刑事警察局於99年12月21日出具之
    刑紋字第0990173841號鑑定書（見偵查卷第22頁至第24頁）
    、臺北市政府警察局大安分局刑案現場勘察報告暨所附現場
    勘察照片三十一張（見偵查卷第25頁至第46頁）、扣案之鐵
    撬與前開被破壞之鐵門照片各一張（見偵查卷第120頁、第1
    21頁）等在卷可佐，足認被告前開自白與事實相符，堪予採
    信。綜上所述，本件事證已臻明確，被告之竊盜犯行洵堪認
    定，應予依法論科。
二、論罪與科刑：
（一）按行為後法律有變更者，適用行為時之法律。但行為後之
      法律有利於行為人者，適用最有利於行為人之法律，刑法
      第2條第1項定有明文。查被告為如附表所示竊盜犯行後，
      刑法第321條第1項，業於100年1月26日修正公布，並自公
      布日施行，修正前刑法第321條第1項係規定「犯竊盜罪而
      有左列情形之一者，處六月以上、五年以下有期徒刑：一
      、於夜間侵入住宅或有人居住之建築物、船艦或隱匿其內
      而犯之者。二、毀越門扇、牆垣或其他安全設備而犯之者
      。三、攜帶兇器而犯之者。四、結夥三人以上而犯之者。
      五、乘火災、水災或其他災害之際而犯之者。六、在車站
      或埠頭而犯之者。」，修正為「犯竊盜罪而有下列情形之
      一者，處六月以上、五年以下有期徒刑，得併科新臺幣十
      萬元以下罰金：一、侵入住宅或有人居住之建築物、船艦
      或隱匿其內而犯之者。二、毀越門扇、牆垣或其他安全設
      備而犯之者。三、攜帶兇器而犯之者。四、結夥三人以上
      而犯之者。五、乘火災、水災或其他災害之際而犯之者。
      六、在車站、埠頭、航空站或其他供水、陸、空公眾運輸
      之舟、車、航空機內而犯之者。」經比較修正前、後之規
      定，可知刑法第321條第1項之法定本刑，修正前並無併科
      罰金刑部分，修正後增列「得併科新臺幣10萬元以下罰金
      」之規定；又修正前刑法第321 條第1項第1款係規定「夜
      間侵入住宅或有人居住之建築物、船艦或隱匿其內而犯之
      者」，修正後不限於「夜間」，而為「侵入住宅或有人居
      住之建築物、船艦或隱匿其內而犯之者」；另修正前刑法
      第321 條第1項第6款限於「在車站或埠頭而犯之」，修正
      後「在車站、埠頭、航空站或其他供水、陸、空公眾運輸
      之舟、車、航空機內而犯之者」均係犯刑法第321條第1項
      第6 款之罪。綜上，修正後刑法第321條第1項之規定並非
      較有利於被告。
（二）次按
  １．刑法第321 條第1項第2款所謂毀越門扇係指毀越住宅、店
      舖或其他建築物（包括公寓、大廈內之各住戶或店舖）之
      門扇而言，至住戶內隔間各臥房之門扇縱裝有司畢靈鎖或
      其他自動鎖亦屬安全設備而非該條款所稱之門扇（本院75
      年度台上字第873號判決可參）；另刑法第321條第1項第2
      款所謂「其他安全設備」，係指除門扇牆垣以外，依通常
      觀念足認為防盜之一切設備而言。氣窗雖供通風而設，仍
      兼具隔絕防閑作用，如踰越入內行竊，應為踰越安全設備
      。經查，本件被告破壞鐵窗、踰越氣窗進入上開由告訴人
      經營之酒店後，再自行以先撿拾來的鐵撬一支破壞店內隔
      間之鐵門及紗網而得以開鎖，復至櫃臺處行竊，自屬毀越
      安全設備竊盜，公訴意旨認被告此部分所為係犯毀越門窗
      竊盜，容有誤會。
  ２．刑法第321 條第1項第3款之攜帶兇器竊盜罪，係以行為人
      攜帶兇器竊盜為其加重條件，此所謂兇器，其種類並無限
      制，凡客觀上足對人之生命、身體、安全構成威脅，具有
      危險性之兇器均屬之，且祇須行竊時攜帶此種具有危險性
      之兇器為已足，並不以攜帶之初有行兇之意圖為必要（最
      高法院79年臺上字第5253號判例參照）。本案之鐵撬雖未
      扣案，惟觀諸偵查卷第120 頁之照片所示，其長度甚長、
      顯係鐵質類的金屬材質，甚為堅硬且當有一定之重量，一
      端為「Ｙ」型，自足以破壞鐵門上的不銹鋼條，足以傷害
      人之身體，客觀上顯具有殺傷力，自係兇器之一種。
（三）罪名─核被告所為，係犯修正前刑法第321 條第1項第2款
      、第3 款之攜帶兇器毀越安全設備竊盜罪。至於公訴意旨
      認被告尚成立刑法第306條之侵入住宅罪，惟按刑法第321
      條第1項第2款踰越安全設備竊盜罪，其越入行為即屬侵入
      住宅、建築物等，已結合於所犯加重竊盜之罪質中，無更
      行構成侵入住宅等罪（最高法院27年上字第1887號判例參
      照），從而被告所犯加重竊盜犯行，無庸論以前開刑法第
      306 條無故侵入他人建築物及附連圍繞土地罪；公訴意旨
      認被告前開加重竊盜罪與無故侵入建築物附連圍繞土地犯
      行應予分論並罰，尚有誤會，併此指明。
三、原審認被告罪證明確，因而論罪科刑，固非無見。惟查：(1)
    被告有前曾因偽造文書案件，經臺灣士林地方法院於91年 9
    月30日以91年易字第299 號判決判處有期徒刑一年十月確定
    ，復因洗錢防制法案件，經臺灣板橋地方法院以92年金簡字
    第3 號簡易判決判處有期徒刑五月確定，再因竊盜案件，經
    本院以92年上易字第2155號判決判處有期徒刑十月確定，又
    因竊盜案件，經臺灣臺北地方法院檢察署以99年度偵緝字第
    2178號提起公訴（現正審理中），被告屢犯竊盜罪，足見其
    對法律之服從性低落，且對刑罰欠缺適當回饋，為使罰當其
    罪，以收一般及個別預防之效，實有酌量加重其刑之必要，
    原審就被告所為本案犯行，漏未審酌被告係於清晨，以具有
    危險性之長型鐵撬破壞被害人加設之鐵窗、鐵門不鏽鋼條等
    嚴重危害安全之犯罪手段，僅量處有期徒刑十月，量刑顯然
    過輕，檢察官執此上訴，為有理由；(2)原判決既認經新舊法
    比較，以修正前刑法第321條第1項之規定對被告較為有利，
    竟又於本件附錄法條部分引用修正後之刑法規定，亦有疏失
    。至於檢察官上訴意旨另以原審認被告行為無庸論以刑法第
    306 條無故侵入他人建築物及附連圍繞土地罪，應有違誤，
    認被告犯行自外觀上雖可分割為「侵入他人建築物」及「行
    竊」之數個行動，然其主觀上實係出於意圖為自己不法所有
    而竊盜單一意思決定，且該二個行動係同一因果歷程中未中
    斷之行為，彼此間具有高度之時空密接性，由一般第三者加
    以觀察，亦會認為被告係在實施一竊盜行為，自應認本件被
    告犯行係刑法意涵下之「一行為」，其因而觸犯刑法第 321
    條第1項第2款之踰越安全設備竊盜罪及同法第306 條之侵入
    他人建築物罪二罪名，為想像競合犯，應依刑法第55條前段
    規定，從一重之竊盜罪處斷云云，漏未注意前開最高法院判
    例，固無理由，惟原判決既有前揭可議之處，自應由本院將
    原判決予以撤銷改判。
四、爰審酌被告前有多次竊盜前科，仍不知悔改，且正值壯年，
    不思循正途圖謀生計，竟欲不勞而獲，再次行竊以竊取他人
    之財物變賣，並以攜帶兇器之方式在清晨為之，手段嚴重侵
    害被害人之身家安全，惟兼衡其犯罪後之態度尚稱良好及其
    智識程度與生活狀況等一切情狀，量處有期徒刑一年四月。
    又，鐵撬雖係供被告犯本案所用之物，惟並未扣案，且經被
    告否認為其所有，爰不予宣告沒收。
五、末按十八歲以上之竊盜犯，有犯罪之習慣者，得於刑之執行
    前，令入勞動場所強制工作，但於應執行之刑未達一年以上
    者，不適用之，竊盜犯贓物犯保安處分條例第3條第1項、第
    2條第4項固定有明文，檢察官另以被告前已多次犯竊盜案件
    ，又再犯本件竊盜犯行，顯有犯罪習慣，嚴重危害社會治安
    及他人財產之安全，請求依前揭規定，諭知強制工作。經查
    ，被告前於91年、92年、99年間有數次竊盜前科，固有本前
    案紀錄表一份在卷可查，其行為雖不足取，惟其上開各次犯
    罪時間均有相當間隔，且99年間之另一竊盜案件尚在審理中
    ，自難以此遽認被告確有犯竊盜罪之習慣，復考量其於本案
    所竊取之財物價值亦非甚鉅，於犯罪後均坦承犯行不諱，尚
    知悔悟，是本院審酌被告犯罪情節，認判處如主文所示之刑
    ，應認足收遏止並矯治其犯罪行為之效果，故不再依竊盜犯
    贓物犯保安處分條例相關規定諭知強制工作，附此敘明。
、適用之法條
（一）刑事訴訟法第369條第1項前段、第364條、第299條第1項
      前段。
（二）刑法第2條第1項前段、修正前刑法第321條第1項第2款、
      第3款，判決如主文。
本案經檢察官田炳麟到庭執行職務。
中    華    民    國   100    年    5     月    11    日
                  刑事第十四庭  審判長法  官  陳志洋
                                      法  官  梁耀鑌
                                      法  官  遲中慧
以上正本證明與原本無異。
不得上訴。
                                      書記官  陳韋杉
中    華    民    國   100    年    5     月    11    日
附錄本案論罪科刑法條全文：
修正前中華民國刑法第321條
I  犯竊盜罪而有左列情形之一者，處六月以上、五年以下有期
    徒刑：
一、於夜間侵入住宅或有人居住之建築物、船艦或隱匿其內而犯
    之者。
二、毀越門扇、牆垣或其他安全設備而犯之者。
三、攜帶兇器而犯之者。
四、結夥三人以上而犯之者。
五、乘火災、水災或其他災害之際而犯之者。
六、在車站或埠頭而犯之者。
II  前項之未遂犯罰之。